【裁判字號】    89,易,2862
【裁判日期】    900119
【裁判案由】    侵占
【裁判全文】
臺灣臺南地方法院刑事判決                        八十九年度易字第二八六二號
    公  訴  人  臺灣臺南地方法院檢察署檢察官
    被      告  甲○○
右列被告因侵占案件，經檢察官提起公訴（八十九年度偵字第一一八○三號），本院
判決如左：
    主  文
甲○○意圖為自己不法之所有，而侵占對於業務上所持有之物，處有期徒刑柒月，緩
刑參年。
    事  實
一、甲○○自民國八十八年七月間起，至八十九年三月間，擔任乙○○○○電管理顧
    問有限公司（以下簡稱為遠大公司）派駐在臺南市○○○路「皇龍第一公寓大廈
    」之管理組組長，負責收取該大廈住戶管理費及出售遠大公司用以管制門禁之磁
    卡等業務，為從事業務之人。嗣於八十九年二月底，甲○○因家庭因素亟需用錢
    ，乃意圖為自己不法之所有，利用向住戶收取管理費之機會，變易持有為所有，
    將所收取之管理費新臺幣（下同）六萬七千一百六十七元侵占入己。
二、案經遠大公司訴由臺灣臺南地方法院檢察署檢察官偵查起訴。
    理  由
一、訊據被告甲○○對於右揭侵占業務上所持有之住戶管理費六萬七千一百六十七元
    等情坦承不諱，經核與告訴人遠大公司之代理人徐大寧於偵訊及本院審理時所指
    訴被害情節相符，並有被告出具之具結書一紙附卷可稽，本件事證明確，被告犯
    行可以認定。
二、被告擔任告訴人派駐在「皇龍第一公寓大廈」之管理組組長，執行收取管理費業
    務，竟侵占因執行業務所收取之管理費，核其所為係犯刑法第三百三十六條第二
    項之業務侵占罪。爰審酌被告因家庭因素亟需用錢，因而侵占業務上所持有管理
    費之犯罪動機與手段，因此對於告訴人財產權造成侵害，以及被告犯罪後坦承犯
    行之良好態度等一切情狀，量處如主文所示之刑，以資懲儆。又被告前未曾受有
    期徒刑以上刑之宣告，有臺灣高等法院被告全國前案紀錄表在卷可憑，被告因一
    時失慮，致罹刑典，事後已坦承犯行，並與告訴人達成和解，賠償部份侵占款項
    ，且同意分期清償所餘侵占款，顯具悔意，其經此刑之宣告後，應知警惕而無再
    犯之虞，本院因認所宣告之刑以暫不執行為適當，併予以宣告緩刑三年，用啟自
    新。
三、公訴意旨另以：被告甲○○自八十八年七月間至八十九年三月間，基於意圖為自
    己不法所有之概括犯意，於任職期間，多次利用向住戶收取出售磁卡及領取告訴
    人零用金之機會，以變易持有為所有之意思，將所收取之部份款項侵占入己，迄
    於離職止，共侵占七萬二千一百元，因認被告另涉有刑法第三百三十六條第二項
    之業務侵占罪嫌。
四、按犯罪事實應依證據認定之，無證據不得推定其犯罪事實。又不能證明被告犯罪
    者，應諭知無罪之判決，刑事訴訟法第一百五十四條、第三百零一條第一項分別
    定有明文。
五、本件公訴意旨認被告另涉有前開業務侵占犯行，係以被告於偵訊中之自白，以及
    告訴人之指訴，並有被告所出具之具結書等作為所憑之論據。訊據被告於本院審
    理時，則否認有此部份侵占犯行，辯稱前開七萬二千一百元，包括販賣門禁卡費
    用四萬三千四百元、告訴人代墊款六千七百元、之前侵占費用二萬二千元，乃因
    伊擔任管理組長時，對於管理員所收取費用並未一一入帳，以致帳目不清，並非
    伊所侵占等語。
六、經查，被告於偵訊中雖坦承侵占上開款項，並立有具結書一紙，然被告於本院審
    理時既改異前詞，辯稱該筆款項之短少並非伊所侵占，已不能認為被告自白此部
    份犯罪；至於上開切結書顯係告訴人於查帳後發覺短缺，要求被告負責時，由被
    告所書立者，此觀諸告訴狀所言「經對帳後發現被告侵占之事實要求開立具結書
    」自明。次查，被告擔任管理組長，下轄管理員十餘人等情，業據告訴人代理人
    偵訊中陳述甚明；而前開門禁卡每張一百元，乃由大樓住戶有需要者各自向管理
    室購買，管理員代收販賣門禁卡所得後，再轉交被告之情，復為被告於偵訊中供
    述明確，告訴人代理人對此亦無異議；衡諸被告帶領十餘名管理員負責「皇龍第
    一公寓大廈」之各項雜務，日常生活中各小額費用之收支頻繁，如未詳予紀錄者
    ，實難明白計算盈虧，至被告身為管理組長，職責上雖應保持帳目之清楚詳實，
    然除有其他積極證據可認定短缺之款項為被告所挪用，尚不能以帳目不清之行政
    上失職行為，而科予刑法上業務侵占罪責。本件告訴人既未提出其他積極事證，
    以證明該七萬二千一百元確為被告所挪用，自不能單以被告所負責管理之大廈管
    理費帳目有所短缺，遽認被告有侵占行為。此外，本院復查無其他證據，足認被
    告有此部份侵占犯行，不能證明被告有此部份犯罪，惟公訴意旨認被告此部份犯
    行與前揭論罪科刑部份，有連續犯之裁判上一罪關係，爰不另為無罪之諭知。
據上論斷，應依刑事訴訟法第二百九十九條第一項前段，刑法第三百三十六條第二項
、第七十四條第一款，罰金罰鍰提高標準條例第一條前段，判決如主文。
本案經檢察官宋宗儀到庭執行職務。
中      華      民      國      九十      年      一      月    十九    日
  臺灣臺南地方法院刑事第四庭
                                    法  官    吳  坤  芳
右正本證明與原本無異。
如不服本判決，應於判決送達後十日內向本院提出上訴狀( 應附繕本 )。
                                    書記官    馬  愛  君
中      華      民      國      九十      年      一      月    十九    日
附錄本案論罪科刑法條全文：
刑法第三百三十六條
對於公務上或因公益所持有之物，犯前條第一項之罪者，處一年以上七年
以下有期徒刑，得併科五千元以下罰金。
對於業務上所持有之物，犯前條第一項之罪者，處六月以上五年以下有期
徒刑，得併科三千元以下罰金。
前二項之未遂犯罰之。


司法院資訊處製作；財團法人民間司法改革基金會備份。
